臺灣臺南地方法院交通事件裁定　　　　　　　　　　九十一年度交聲字第二八四號
　　移
　　受處分人
　　即異議人　甲○○
右列受處分人因違反道路交通管理處罰條例案件，對於交通部公路總局嘉義區監理所
台南監理站民國九十一年八月一日所為之裁決處分（處分案號：南監五字第裁七四—
Ｍ00000000號），聲明異議，本院裁定如左：
    主  文
原處分關於「不服從交通勤務警察稽查」、「罰鍰新臺幣壹仟伍佰元」、「記違規點
數壹點」部分均撤銷。
甲○○不服從交通勤務警察稽查部分不罰。
其餘異議駁回。
    理  由
一、聲明異議意旨略以：如附件聲明異議狀所載。
二、按汽車駕駛人，行經有燈光號誌管制之交岔路口闖紅燈者，處新臺幣一千八百元
    以上五千四百元以下罰鍰；並記違規點數三點，道路交通管理處罰條例第五十三
    條、第六十三條第一項第三款分別定有明文。
三、經查：
    （一）本件受處分人即異議人甲○○係於民國九十一年四月十九日十五時十四分
          許，駕駛車號５Ｓ─７９６６號自小客貨車沿台南縣學甲鎮○○路由西往
          東方向行駛，在行經建國路與華宗路之設有燈光號誌管制之交岔路口時，
          因違規闖紅燈右轉進入華宗路，適為駕駛巡邏車正在建國路對向車道停等
          紅燈之員警見狀目擊，旋尾隨至華宗路南下車道，並追至華宗路與寶發路
          口始將異議人當場攔停並掣單舉發等情，有台南縣警察局南縣警交字第Ｍ
          00000000號舉發違反道路交通管理事件通知單及台南縣警察局學
          甲分局九十一年六月十日學警交字第０九一０００八四八七號函各一紙在
          卷可稽，並經本件舉發之員警王奕智於本院調查時到庭陳證：「（問：本
          件是否你告發的，情形如何？）是我們共同告發的，異議人當時走建國路
          西向東行，行經建國路和華宗路口遇紅燈未停就直接紅燈右轉，南下走華
          宗路，在華宗路與寶發路口被我們攔停告發」、「（問：當時警車在何處
          發現異議人違規情形？為何未當場攔停？）因為我們的分局位在建國路與
          華宗路交岔路口，當時我們駕駛警車由分局出來，走建國路就停在建國路
          與華宗路口等紅綠燈，當時異議人的車子剛好在我們對向的建國路上遇紅
          燈未停直接右轉，因為當時我們等紅綠燈無法馬上追趕，所以我們記下該
          輛車的廠牌、車色及車號在後追趕，在追至華宗路與寶發路口才將異議人
          的車子攔停」、「（問：異議人為何拒絕簽名？）當時我們有告知異議人
          違規情事，但是異議人還是拒絕簽名」、「（問：當時看見異議人違規情
          形是否確定？當日天氣及視距為何？）我很確定異議人有在該路口紅燈右
          轉違規情形，當時天氣良好，視距良好看的很清楚」等語無訛（見本院九
          十一年八月二十七日訊問筆錄），並有其當庭繪製之異議人違規行向路口
          地點及遭攔停之現場圖一紙在卷可佐，而異議人對有於右開時間駕駛該輛
          自小客貨車，並為警在右述地點攔停製單舉發之事實亦不爭執，參諸執勤
          警員係依法執行公務，與異議人並不相識，素無怨隙，苟非實情，自無須
          恣意誣攀之理。而且警員執行公務本身受行政懲處責任之監督，到庭具結
          作證更以刑罰擔保其真實性，警員應無甘冒行政懲處及刑法偽證罪責任而
          刻意誣陷之必要。因此，可信賴警員王奕智前開陳證為真實。
    （二）異議人雖一再辯稱其並未闖紅燈云云。惟按法院受理交通異議案件，乃是
          對於交通舉發行政處分審查其是否違法，本質上屬於行政爭訟過程，與普
          通法院審理刑事案件之原則不同。其舉證責任之原理，非如刑事案件中，
          應超越任何合理懷疑始可為有罪判決者之嚴格程度。其舉證責任之原理，
          應與民事訴訟相類似，除有特別規定外，基本上準用民事訴訟法，由國家
          機關與人民二造，各自履行其主觀之舉證責任，在過程中各自提出證據；
          若窮盡各種證據方法，待證結果仍有不明時，則由客觀之舉證責任危險分
          配原則，決定國家機關與人民二造何人應受敗訴危險。此參酌行政訴訟法
          第一百三十六條規定準用民事訴訟法第二百七十七條自明。查原裁決機關
          交通部公路總局嘉義區監理所台南監理站，裁決異議人甲○○闖紅燈，乃
          引據舉發單為證。而舉發本件違規事件之台南縣警察局學甲分局員警王奕
          智，就本件如何查獲並舉發之經過，亦於本院調查時到庭陳證無訛，已如
          前述，並就異議人所駕之自小客貨車係在行經前開設有燈光號誌管制之路
          口時，見紅燈未停而違規【闖紅燈】逕行右轉進入華宗路，經其當場目擊
          而尾隨並當場攔截等本件違規情節均供述明確，而查警員王奕智本身直接
          見聞異議人所駕之自小客貨車有闖紅燈之事實經過，對事實最為明瞭，又
          經以行政及刑事責任擔保其真實性，且舉發當時所記載違規人所駕車之違
          規情節又與事實相符等等各項因素，綜合認定其陳述為可採信。而異議人
          就其指稱舉發員警舉發有誤乙節，既未提出確實證據以供調查，且未提供
          任何相關證據足資證明值勤員警確有捏造事實違法取締之情事，從而異議
          人前開所辯，要係卸責之詞，自無可採。
    （三）次按道路交通管理處罰條例第六十條第二項第一款之汽車駕駛人，駕駛汽
          車有不服從交通勤務警察稽查情形，而本章各條無處罰之規定者，處新臺
          幣九百元以上一千八百元以下罰鍰之規定，係以汽車駕駛人駕駛汽車經交
          通勤務警察依法攔停後，無故拒絕出示或提供相關之駕駛證件資料供員警
          稽查為其處罰要件，至於駕駛人拒絕在舉發通知單上簽章並收受之行為，
          僅係駕駛人就交通勤務警察當場舉發所填記之該通知單可否「視為已收受
          」而已（違反道路交通管理事件統一裁罰基準及處理細則第十一條第一項
          第一款參照），尚難遽以該條處罰之。經查，本件異議人雖於上開時地駕
          車闖紅燈，惟其經警攔停後已出示駕駛證件資料供員警查核並經填記在該
          舉發通知單之事實，業經異議人供明在卷可按，且有前開台南縣警察局南
          縣警交字第Ｍ00000000號舉發違反道路交通管理事件通知單其上
          所載各欄之填記資料可憑，而異議人既已出示證件資料供員警查核填載，
          僅係拒絕在舉發通知單上簽章並收受，有前揭通知單其上之收受通知聯者
          簽章欄內載明可考，則依前開說明，異議人自無不服從交通勤務警察稽查
          之行為，應堪認定。
四、綜上所述，本件異議人既無不服從交通勤務警察稽查之行為，則移送機關據以引
    用道路交通管理處罰條例第六十條第二項第一款、第六十三條第一項第一款之規
    定，裁處異議人罰鍰新臺幣一千五百元並記違規點數一點等處分，經核於法尚有
    未合，異議人指摘原裁決不當，即非無理由，而本件裁決處分既有前述違法情形
    ，自應由本院裁定將原處分關於「不服從交通勤務警察稽查」、「罰鍰新臺幣一
    千五百元」、「記違規點數一點」部分均撤銷，另為裁定如主文第二項所示。另
    移送機關就其餘部分引用前開道路交通管理處罰條例第五十三條、第六十三條第
    一項第三款規定，裁處異議人罰鍰新臺幣四千五百元並記違規點數三點，於法並
    無不當，異議人就其餘部分異議為無理由，應予駁回。
五、據上論斷，應依道路交通案件處理辦法第十九條、第二十條，裁定如主文。
中      華      民國      九十一      年    十二    月    三十    日
                                  臺灣臺南地方法院交通法庭
                                      法  官  張  瑛  宗
右正本證明與原本無異
如不服本裁定應於送達後五日內向本院提出抗告狀
                                      書記官  陳  志  德
中      華      民      國      九十二      年     一     月     三     日
